臺灣高等法院臺南分院刑事判決　　　　 96年度上訴字第134號
上　訴　人
即　被　告　丙○○
指定辯護人　本院公設辯護人 己○○
上列上訴人因強盜等案件，不服臺灣臺南地方法院95年度訴字第
1567號中華民國95年12月28日第一審判決（起訴案號：臺灣臺南
地方法院檢察署95年度偵字第14730號），提起上訴，本院判決
如下：
    主  文
原判決撤銷。
丙○○意圖為自己不法之所有，攜帶兇器，以脅迫至使不能抗拒
，而取他人之物，各處如附表所示之刑（四次強盜，各處有期徒
刑柒年，扣案菜刀壹把沒收）。應執行有期徒刑拾年，扣案之菜
刀壹把沒收。
    事  實
一、丙○○意圖為自己不法之所有，攜帶其所有客觀上具有危險
    性、足供兇器使用之鐵製長二十九公分尖銳菜刀一把，分別
    於附表所示時間、地點，以前開菜刀指抵各該超商店員以脅
    迫之方式，致令戊○○、丁○○、甲○○、乙○○等四名店
    員，顧及自身生命安危，不敢輕易與之抵抗而不能抗拒後，
    即取得如附表所示之金額。得手後，旋騎其車號ＶＳＪ－四
    八九號機車逃逸，並將所得款項花用殆盡。嗣經戊○○等人
    分別報警處理，經警於九十五年九月三十日，在台南市○○
    路○段一一五巷四十四號循線查獲，並扣得菜刀一把及車號
    ＶＳＪ－四八九號機車一輛、暗紅色半罩式安全帽一頂、黑
    色毛線帽一頂、米色休閒鞋一雙暨白色襯衫、藍白衣領白上
    衣、土黃色短褲各一件。
二、案經臺南市警察局第二分局報告臺灣臺南地方法院檢察署偵
    查起訴。
    理  由
壹、程序方面：
一、被告以外之人於審判外之陳述，雖不符前四條之規定，而經
    當事人於審判程序同意作為證據，法院審酌該言詞陳述或書
    面陳述作成時之情況，認為適當者，亦得為證據。當事人、
    代理人或辯護人於法院調查證據時，知有第一百五十九條第
    一項不得為證據之情形，而未於言詞辯論終結前聲明異議者
    ，視為有前項之同意。刑事訴訟法第一百五十九條之五定有
    明文。證人戊○○、丁○○、甲○○、乙○○在警詢所為之
    證述，係屬審判外之言詞陳述，檢察官、被告、辯護人並無
    不同意列為證據，且本院審理時，無於言詞辯論終結前聲明
    異議。而前開證人在警詢所為之證述，係在自由意志下所為
    陳述，並親閱筆錄無訛後始簽名作成之情況，且該證言適為
    本案應審酌必要事項，自有證據能力，得為本案證據。
二、被告以外之人於偵查中向檢察官所為之陳述，除顯有不可信
    之情況者外，得為證據，刑事訴訟法第一百五十九條之一第
    二項定有明文。證人戊○○、丁○○、甲○○、乙○○在臺
    灣臺南地方法院檢察署檢察官偵訊時，業經檢察官查明與被
    告無親屬、婚約、法定代理人關係，並告知具結義務及偽證
    之處罰後，命具結以擔保其證言之真實性。另實務運作，偵
    查中檢察官向被告以外之人所取得之陳述，原則上均能遵守
    法律規定，不致違法取供，該證人於偵查中向檢察官所為之
    證言，並無顯不可信之情事，自有證據能力，得為本案證據
    。
貳、實體方面：
一、被告丙○○對攜帶其所有菜刀一把，分於附表所示時地，以
    菜刀指抵各該超商店員戊○○、丁○○、甲○○、乙○○而
    取附表所示財物，得手後，騎其車號ＶＳＪ－四八九號機車
    逃逸，並將所得款項花用殆盡情事，迭於警偵、原審及本院
    供認不諱。核與證人戊○○、丁○○、甲○○、乙○○分於
    警詢、偵查及本院證述之情節相符（見警卷第八頁至二十二
    頁、偵卷第十五至十六頁、本院卷第五十五至六十一頁）。
    並有搜索扣押筆錄、扣押物品目錄表、車籍作業系統各一紙
    及現場照片十六張附卷可參（見警卷第二十六至二十九頁、
    三十三至三十四頁）。又被告強盜時攜帶之菜刀，經本院當
    庭勘驗結果：鐵製、尖銳、刀柄十三公分、刀刃十六公分、
    刀刃最寬處六公分（見本院卷第三十二頁），足以傷害人之
    生命、身體，客觀上具有危險性，可供兇器使用甚明。再被
    告持身上預藏之菜刀指抵令被害人交出財物，客觀上顯已致
    令他人因顧及自身生命安危，不敢輕易與之抵抗，主觀上各
    該被害人亦皆感到害怕驚懼，自由決定意志受有明顯侵害，
    被告所為自已達於致令他人不能抗拒之脅迫程度，殆屬無疑
    。是被告前揭自白核與事實相符，本件事證明確，被告犯行
    足可認定，應依法論科。
二、查扣案之菜刀客觀上足以對人之生命、身體、安全構成威脅
    ，自應認為可作兇器使用，如前所述，是核被告持客觀上足
    對人之生命、身體、安全構成威脅，具有危險性可為兇器使
    用之上開菜刀，實施本件強盜犯行，有刑法第三百二十一條
    第一項第三款情形，所為係觸犯刑法第三百三十條第一項之
    攜帶兇器加重強盜罪。被告於強盜之際，雖以持菜刀指抵被
    害人之舉動，恫嚇被害人，而實施本件強盜犯行，惟此應包
    括在強盜罪之脅迫行為內，不另成立恐嚇危害安全罪（最高
    法院二十四年上字第四四○七號判例意旨參照）。被告所為
    附表所犯上開四罪間，其犯意各別，應分論併罰。
三、原審審理結果，認被告罪證明確，予以論罪科刑，固非無據
    。惟查：(一)刑法強盜罪有「強暴」、「脅迫」二種犯行，至
    使他人不能抗拒，本件係屬「強暴」或「脅迫」行為，原審
    就此事實、理由及主文均未具體認定。(二)被告所持以強盜犯
    行之菜刀，何以可供兇器使用，原審亦未勘驗查明為之認定
    ，僅泛稱菜刀一把。(三)刑法第五十九條之酌量減輕其刑，必
    須犯罪另有其特殊之原因與環境等，在客觀上足以引起一般
    同情，認為即予宣告法定最低刑期，猶嫌過重者，始有其適
    用。本件被告短時間內為四次強盜犯行，殊不足以引起一般
    人之同情，原判決所稱其犯罪所得不多，每次僅二、三千元
    ，且被告罹患重大傷病云云，係刑法第五十七條之犯罪所生
    危險或損害問題，乃引用刑法第五十九條酌量減輕其刑，復
    定應執行刑處有期徒刑十二年亦逾強盜罪法定本刑最輕本刑
    七年，亦逾檢察官科處有期徒刑十年之求刑，顯難謂當。被
    告上訴主張原判決量刑不當，為有理由，自應由本院撤銷改
    判，以期適法。
四、審酌被告不思循正途謀生，採取持刀脅迫之手段，強盜他人
    財物，足見對於社會法秩序及他人權利毫無尊重、維護之心
    ，嚴重危害社會治安，犯罪情節非輕，惟每次強盜所得財物
    僅二、三千元，就犯罪之動機、目的、手段、所生危害及犯
    後坦承犯行，尚有悔意等一切情狀，四次強盜犯行各量處如
    主文所示之刑（即附表所示之刑），並定其應執行刑如檢察
    官具體求刑之有期徒刑十年。另扣案之菜刀一把係被告所有
    ，持以犯本件強盜所用之物，業據被告供陳在卷，應依刑法
    第三十八條第一項第二款之規定宣告沒收；至扣案車號ＶＳ
    Ｊ－四八九號機車一輛，非供被告強盜之用；暗紅色半罩式
    安全帽一頂、黑色毛線帽一頂、米色休閒鞋一雙及白色襯衫
    、藍白衣領白上衣、土黃色短褲各一件，僅係被告犯罪時穿
    著之衣物，並非供被告犯本件強盜所用之物，與本案無直接
    關連性，自無須宣告沒收，併予敘明。
據上論結，應依刑事訴訟法第三百六十九條第一項前段、第三百
六十四條、第二百九十九條第一項前段，刑法第三百三十條第一
項、第五十一條第五款、第三十八條第一項第二款，判決如主文
。
本案經檢察官王碧霞到庭執行職務。
中　　華　　民　　國　　96　　年　　4 　　月　　12　　日
                  刑事第三庭    審判長法　官 陳義仲
                                      法　官 張世展
                                      法　官 蘇清水
以上正本證明與原本無異。
如不服本判決，應於收受本判決後十日內向本院提出上訴書狀。
其未敘述上訴理由者並得於提起上訴後十日內向本院補提理由書
狀（均須按他造當事人之人數附繕本）「切勿逕送上級法院」。
　　　　　　　　　　　　　　　　　　　書記官 陳嘉琍
中　　華　　民　　國　　96　　年　　4 　　月　　12　　日
中華民國刑法第330條第1項
（加重強盜罪）
犯強盜罪而有第 321 條第 1 項各款情形之一者，處 7 年以上有
期徒刑。
臺灣高等法院臺南分院96年度上訴字第134號附表：
┌─┬────┬────┬───┬──────┬────┬─────┐
│編│犯罪時間│犯罪地點│被害人│被害財物（單│所犯法條│宣告刑    │
│號│　　　　│　　　　│　　　│位：新臺幣）│        │          │
├─┼────┼────┼───┼──────┼────┼─────┤
│一│九十五年│臺南市中│戊○○│二千元　　  │刑法第三│判處有期徒│
│　│九月二十│西區成功│　　　│  　　　　　│百三十條│刑七年。  │
│　│二日四時│路四十五│　　　│  　　　　　│第一項之│菜刀一把沒│
│　│三十八分│號全家超│　　　│  　　　　　│加重強盜│收。      │
│  │許      │商      │      │            │罪      │          │
├─┼────┼────┼───┼──────┼────┼─────┤
│二│九十五年│臺南市開│丁○○│二千元　　  │刑法第三│判處有期徒│
│　│九月二十│山路二四│　　　│  　　　　　│百三十條│刑七年。  │
│　│四日五時│五號一樓│　　　│  　　　　　│第一項之│菜刀一把沒│
│　│十一分許│統一超商│　　　│  　　　　　│加重強盜│收。      │
│  │        │        │      │            │罪      │          │
├─┼────┼────┼───┼──────┼────┼─────┤
│三│九十五年│臺南市東│甲○○│三千元　　  │刑法第三│判處有期徒│
│　│九月二十│區○○路│　　　│  　　　　　│百三十條│刑七年。  │
│　│五日十時│一段一九│　　　│  　　　　　│第一項之│菜刀一把沒│
│　│七分許  │九號統一│　　　│  　　　　　│加重強盜│收。      │
│　│　      │超商    │　　　│  　　　　　│罪      │          │
├─┼────┼────┼───┼──────┼────┼─────┤
│四│九十五年│臺南市中│乙○○│三千元　　  │刑法第三│判處有期徒│
│　│九月二十│區○○路│　　　│  　　　　　│百三十條│刑七年。  │
│　│九日三時│一段一四│　　　│  　　　　　│第一項之│菜刀一把沒│
│　│四十分許│四號統一│　　　│  　　　　　│加重強盜│收。      │
│　│　      │超商    │　　　│  　　　　　│罪      │          │
└─┴────┴────┴───┴──────┴────┴─────┘
